臺灣嘉義地方法院民事判決
110年度嘉簡字第20號
原      告  張素李  
被      告  潘彬松  
上列當事人間請求侵權行為損害賠償事件，經原告提起刑事訴訟
民事訴訟，本院刑事庭裁定移送前來（109年度嘉交簡附民字第4
5號），本院於民國110 年2 月2 日言詞辯論終結，判決如下：
    主      文
被告應給付原告新臺幣39,058元，及自民國109年8月25日起至清
償日止，按年息5%計算之利息。
原告其餘之訴駁回。
本判決原告勝訴部分得假執行。但被告如以新臺幣39,058元為原
告預供擔保後，得免為假執行。
原告其餘假執行之聲請駁回。
    事實及理由
一、被告經合法通知，未於言詞辯論期日到場，核無民事訴訟法
    第386條所列各款情事，應准原告之聲請，由其一造辯論而
    為判決。
二、原告主張：
　㈠被告於民國108年10月18日13時1分許駕駛車牌號碼000-0000
    號自用小客車，沿嘉義市西區博愛路2段由南往北方向行駛
    ，途經同路段與世賢路2段交岔路口時，本應注意轉彎車應
    讓直行車先行，且依當時天候晴、日間自然光線、柏油路面
    、乾燥、無缺陷、無障礙物、路況良好，並無不能注意之情
    事，竟疏未注意，貿然右轉，適有訴外人即原告之夫林明元
    (已於109年1月6日死亡)騎乘車牌號碼000-000號普通重型機
    車搭載原告，沿同路段由同向駛來，因閃避不及，2車發生
    擦撞，致林明元受有左側肢體多處挫擦傷、左胸挫傷等傷害
    ，原告受有頸部、左腹壁、左側肢體多處挫擦傷等傷害（下
    稱系爭事故）。原告及林明元因系爭事故受有以下損害：
　1.林明元之醫療費用：林明元因系爭事故至台中榮總嘉義分院
    、大林慈濟醫院、仁德醫院、嘉義長庚醫院就診，共支出醫
    療費用新臺幣（下同）5,487元，因林明元已於109 年1 月6
     日死亡，原告基於繼承人之地位向被告請求上開醫療費用
    。
　2.原告之醫療費用：原告因系爭事故至台中榮總嘉義分院、大
    林慈濟醫院、賜安診所、諾亞中醫診所、嘉義長庚醫院、衛
    生福利部嘉義醫院就診，共支出醫療費用3,974元。
　3.藥品費用：購買藥品共計9,416元。
　4.精神慰撫金：原告因系爭事故與其夫林明元均受傷往返醫院
    已造成諸多不便，林明元原本身心健康，卻因系爭事故住院
    、無法飲食大量出血，更於109 年1 月6 日死亡，原告身為
    林明元之配偶，幸福家庭毀於一旦，令原告身心痛苦不堪，
    故請求精神慰撫金181,123元。
　㈡以上共計20萬元（計算式：5,487元＋3,974元＋9,416元＋181,1
    23元＝200,000元），爰依侵權行為之法律關係，提起本件訴
    訟等語，並聲明：被告應給付原告20萬元，及自附帶民事起
    訴狀繕本送達翌日起至清償日止，按年息5%計算之利息。願
    供擔保，請准宣告假執行。
三、被告雖未於言詞辯論期日到場，然前以民事訴訟文書狀表示
    ：林明元係自然死亡，與系爭事故並無因果關係，已經鈞院
    109年度嘉交簡字第819號刑事判決審認如前，原告請求之精
    神慰撫金實屬過高，且被告家境貧困為低收入戶，其父臥病
    在床，均由被告照顧，經濟狀況雪上加霜，被告原欲以3萬
    元與原告和解，然因原告堅決反對，致被告被鈞院判處有期
    徒刑2月，原告以此故意致被告入罪，實與社會公平正義不
    符等語，並聲明：原告之訴駁回。
四、本院之判斷：
　㈠原告主張本件侵權行為事實，業據其提出林明元之台中榮總
    嘉義分院診斷證明書暨醫療單據、大林慈濟醫院、仁德醫院
    、嘉義長庚醫院等就診醫療單據、原告之台中榮總嘉義分院
    診斷證明書暨醫療單據、嘉義長庚醫院診斷證明書暨醫療單
    據、大林慈濟醫院、賜安診所、諾亞中醫診所、衛生福利部
    嘉義醫院等就診醫療單據等件影本為證。被告前開過失傷害
    犯行，業經本院刑事庭以109年度嘉交簡字第819號刑事判決
    判處拘役50日，如易科罰金，以新臺幣1,000元折算1日在案
    ，有上開刑事判決附卷可稽，並經本院依職權調閱上開刑事
    案卷核閱無訛。而被告未到庭陳述，依其書狀並不否認有發
    生系爭事故且具有過失，是被告自應就原告因系爭事故之損
    害負賠償之責。
　㈡按因故意或過失，不法侵害他人之權利者，負損害賠償責任
    ；又不法侵害他人之身體或健康者，對於被害人因此喪失或
    減少勞動能力或增加生活上之需要時，應負損害賠償責任；
    另不法侵害他人之身體、健康，被害人雖非財產上之損害，
    亦得請求賠償相當之金額，民法第184條第1項前段、第193
    條第1項、第195條第1項前段分別定有明文。本件被告既因
    過失不法致林明元及原告受傷，已如前述，則原告主張被告
    應負侵權行為損害賠償責任，洵屬有據。茲就原告請求之項
    目及金額審酌如下：
　⒈林明元之醫療費用：原告主張林明元因受傷支出醫療費用5,4
    87元乙節，業據其提出林明元於台中榮總嘉義分院、大林慈
    濟醫院、仁德醫院、嘉義長庚醫院看診之醫療單據為證，經
    核上開醫療單據之總金額為5,379元，且其中仁德醫院之醫
    療單據370元，看診科別為腎臟內科，與系爭事故無因果關
    係，爰予剔除，是應准許林明元之醫療費用為5,009元，又
    因林明元已於109 年1 月6 日死亡，原告與訴外人林建志為
    林明元之繼承人，此有原告所提戶籍謄本及繼承系統表附卷
    可參，林建志並已將上開醫療費用之請求權讓與原告，是原
    告依繼承人之地位得向被告請求醫療費用為5,009元，逾此
    部分之請求，即屬無據。 
　⒉原告之醫療費用：原告主張其因受傷支出醫療費用3,974元乙
    節，業據其提出原告於台中榮總嘉義分院、大林慈濟醫院、
    賜安診所、諾亞中醫診所、嘉義長庚醫院、衛生福利部嘉義
    醫院看診之醫療單據為證，經核上開醫療單據之總金額為3,
    814元，是原告請求醫療費用3,814元範圍內，應有理由，逾
    此部分之請求，即屬無據。 
　⒊藥品費用：原告主張其購買藥物共9,416元云云，固提出109
    年5月至110年1月之統一發票影本為證，惟觀諸前揭統一發
    票影品，僅有顯示支出金額，並未記載購買何種藥物之品項
    ，且此是否與治療原告所受傷害有關，均無從得知，原告亦
    未曾說明購買何種藥物及使用藥物治療之必要性，其既未舉
    證以實其說，此部分實乏依據，應認不予准許。
　⒋精神慰撫金部分：按非財產上損害之慰撫金數額，究竟若干
    為適當，應斟酌兩造身分、地位及經濟狀況，俾為審判之依
    據，最高法院著有76年臺上字第1908號判例足資參考。本院
    審酌系爭事故發生原因、原告因系爭事故所受有頸部、左腹
    壁、左側肢體多處挫擦傷等傷害，佐以兩造之身分、地位、
    經濟能力（有兩造稅務電子閘門財產所得調件明細表可參，
    因屬個人隱私，僅予參酌，不予揭露）等一切情狀，認原告
    請求之慰撫金181,123元，尚嫌過高，應核減為40,000元，
    逾此數額之請求，不應准許。
　⒌綜上，本件原告得請求被告賠償之金額為48,823元（計算式
    ：5,009元+3,814元+40,000元＝48,823元）。
五、又按損害之發生或擴大，被害人與有過失者，法院得減輕賠
    償金額，或免除之；前二項之規定，於被害人之代理人或使
    用人與有過失者，準用之，民法第217條第1項、第3項定有
    明文。本院參酌道路事故調查報告表、道路交通事故現場圖
    、現場照片等卷證，認本件系爭事故之發生，被告駕車行經
    肇事地點，轉彎車未讓直行車先行，應為肇事主因，而林明
    元駕車未注意車前狀況，應為肇事次因，此觀卷附嘉義市警
    察局道路交通事故初步分析研判表亦同上認定。是林明元駕
    車之行為就損害之發生與有過失，應有過失相抵原則之適用
    ，本院審酌雙方肇事原因之主、次、過失情節、程度等一切
    情狀，認被告應負80％之過失責任，而林明元則應負20％之過
    失責任。原告當時係搭乘林明元之機車外出活動，自應就使
    用人林明元之過失負同一責任，適用前揭過失相抵規定後，
    原告得請求被告損害賠償之金額為39,058元（計算式：48,8
    23元×80％＝39,058元，元以下四捨五入）。從而，原告主張
    依侵權行為之法律關係，請求被告給付39,058元，及自刑事
    附帶民事起訴狀繕本送達翌日即109年8月25日起至清償日止
    ，按年息5％計算之利息內，洵屬有據，應予准許；逾此範圍
    部分之請求，即非正當，應予駁回。
六、綜上所述，原告依侵權行為之法律關係，請求被告應給付原
    告39,058元，及自109年8月25日起至清償日止，按年息5％計
    算之利息，為有理由，應予准許。逾此部分之請求，為無理
    由，應予駁回。
七、本件原告勝訴部分係適用簡易訴訟程序所為被告敗訴之判決
    ，依民事訴訟法第389 條第1 項第3 款之規定，應依職權宣
    告假執行，並依同法第392 條第2 項規定，依職權宣告被告
    如預供擔保，得免為假執行。此部分原告雖陳明願供擔保聲
    請宣告假執行，然其聲請僅係促使法院為職權之發動，爰不
    另為假執行准駁之諭知，至原告敗訴部分，其假執行聲請失
    所附麗，應併予駁回，附此敘明。
八、又本件係原告提起刑事附帶民事訴訟，由刑事庭合議裁定移
    送審理，免納裁判費，本件訴訟中亦未生其他訴訟費用，故
    無訴訟費用負擔之問題，毋庸就訴訟費用負擔為諭知，併此
    敘明。
中　　華　　民　　國　　110 　年　　2 　　月　　5 　　日
                  臺灣嘉義地方法院嘉義簡易庭
                                  法　官　羅紫庭
以上正本係照原本作成。　　　　　　　　　　　　　　　　　
如對本判決上訴，須於判決送達後20日內向本庭（嘉義市文化路
308之1號）提出上訴狀（均須按他造當事人之人數附繕本）。如
委任律師提起上訴者，應一併繳納上訴審裁判費。
中　　華　　民　　國　　110 　年　　2 　　月　　5 　　日
　　　　　　　　　　　　          書記官　葉昱琳